臺灣高等法院民事判決　　　　　　　　　　92年度訴字第43號
原　　　告　丙○○
　　　　　　乙○○
共　　　同
訴訟代理人　蕭介生律師
被　　　告　甲○○
上列當事人間請求侵權行為損害賠償事件，原告提起刑事附帶民
事訴訟，經本院刑事庭移送前來，本院於民國94年6月22日言詞
辯論終結，判決如下：
    主  文
原告之訴及假執行之聲請均駁回。
訴訟費用由原告負擔。
    事實及理由
一、原告主張：
（一）原告為被害人鄧世典之父母，同案被告蘇永富係設於台北
      縣新莊市○○路264號地下2樓「龍鳳KTV」負責人（蘇永
      富部分業據原告撤回起訴），訴外人許秀哖為現場負責人
      兼會計，張國賢為經理，郭秉銓、黃智泓及張文耀均為服
      務生。民國89年8月2日22時許，原告之子鄧世典友人郭安
      逸、黃榮章、蘇金寶3人一同進入「龍鳳KTV」編號K3包廂
      飲酒、唱歌，鄧世典則於同日22時30分許進入該KTV，並
      自行攜帶高梁酒一瓶準備在包廂內飲用，惟店內服務人員
      表示自行攜帶酒類要收開瓶費用，鄧世典因此心生不滿，
      亦未開啟所攜帶之高梁酒。嗣於同年月3日凌晨零時許，
      鄧世典與3名友人準備離去前，鄧世典因消費金額之計算
      與服務人員發生口角，結帳完畢後，鄧世典與友人準備離
      去時，鄧世典手持未開啟之高梁酒尾隨在郭安逸、黃榮章
      、蘇金寶之後步出包廂，行經地下1樓大廳時，鄧世典忽
      然將手持之高梁酒往樓上扔，高梁酒瓶應聲破裂。鄧世典
      立即沿樓梯往1樓方向逃跑，又將樓梯旁擺放之盆栽往地
      下1樓丟擲。訴外人許秀哖見狀甚怒，竟向張國賢、郭秉
      銓、黃智泓及張文耀4人稱「不要讓他走，把他押回來。
      」，而教唆張國賢等4人追打鄧世典。郭秉銓立即進入辦
      公室拿取KTV內預藏之球棒一支，黃智泓亦進入櫃檯內拿
      取預藏之球棒一支，張國賢立即率領郭秉銓、黃智泓及張
      文耀3人上樓追趕鄧世典。張國賢等4人於「龍鳳KTV」對
      面之馬路追上鄧世典後，張國賢等4人與被告甲○○竟共
      同加害鄧世典，由郭秉銓、黃智泓分持球棒，張文耀則徒
      手圍毆鄧世典，直到鄧世典不支倒地後，渠等見目的已達
      ，乃返回「龍鳳KTV」，不予救助。雖經鄧世典友人郭安
      逸等立即叫救護車將鄧世典送醫急救，迄89年8月16日22
      時45分許，鄧世典因頭部創傷，顱內出血，不治死亡。
（二）按因故意或過失不法侵害他人之權利者，負損害賠償責任
      。又不法侵害他人致死者，對於支出殯葬費之人，應負損
      害賠償責任。被害人對於第三人負有法定扶養義務者，加
      害人對該第三人亦應負損害賠償責任，民法第184條、第1
      92條、第195條定有明文。其損害金額分述如後：
   1、喪葬費部分：計新台幣（下同）378,670元，有各項收據
      為憑。
   2、慰藉金部分：原告為被害人之父母，頓遭葬子之痛，請求
      各給付原告100萬元，合計200萬元。
   3、扶養費部分：被害人鄧世典對於原告負有法定扶養義務，
      依扶養親屬寬減額每人每年72,000元計算，原告丙○○41
      年9月15日生、原告乙○○43年8月26日生，依國民平均壽
      命76歲計算，原告丙○○有26年、原告乙○○有28年可受
      扶養，依霍夫曼式計算，扣除中間利息，被告應給付原告
      丙○○1,179,284元，應給付原告乙○○1,239,920元。
   4、醫藥費部分：計270,985元，有台北市立萬芳醫院收據為
      憑。
   5、增加生活上費用部分：往返台北、屏東之交通費共25,091
      元有收據可稽。
   並聲明：(一)被告應給付原告丙○○2,854,030元，給付原告乙
   ○○2,239,920元，及自訴狀繕本送達翌日起至清償日止，按
   年息百分之5計算之利息。(二)願供擔保請准宣告假執行。
二、被告則以：伊未參與圍毆鄧世典，KTV內員工均足證明此事
    。伊對鄧世典既無加害行為，自毋庸負賠償責任等語置辯。
    並聲明：如主文所示。
三、原告起訴主張被告共同圍毆鄧世典致死，求為命被告給付如
    聲明所示金額。被告則以未參與圍毆鄧世典之犯行，資為抗
    辯。是本件首應審究者，為被告有無參與圍毆鄧世典之犯行
    ？如有，再行審究原告請求命被告給付之項目及金額是否有
    據。
四、按當事人主張有利於己之事實者，就其事實有舉證之責任，
    民事訴訟法第277條前段著有明文。原告本於侵權行為之法
    律關係訴請被告賠償損害，被告則否對原告之子鄧世典有加
    害行為。是關於被告加害鄧世典之有利於原告之事實，應由
    原告負舉證責任。原告所為舉證，係刑事判決認定之事實及
    卷內證據。然附帶民事訴訟經移送民事庭後，即為獨立之民
    事訴訟，其裁判不受刑事判決認定事實之拘束（最高法院48
    年台上第713號判例參照）。經本院依職權調閱被告被訴傷
    害鄧世典致死刑事案全卷，卷查卷內不利被告之證據，為鄧
    世典同行友人郭安逸、黃榮章之證詞。茲將彼2人歷次證言
    臚列如下：
（一）警訊部分（附於板橋地檢署89年偵字第16090號及台北縣
      新莊警分局新警刑字第17977號影印卷）：
   1、89年8月3日郭安逸部分：
      問：.... 請詳述案發當時情形？
      答：... 鄧世典綽號「阿典」或「小胖」... 喝到0時許
        我們就結帳離開，我們3人走到1樓騎機車時，「阿典」
        還在地下室就突然聽到「碰」的一聲（玻璃瓶破掉的聲
        音），突然有5個人從地下室衝出來（其中有2個人拿棒
        球棍）追著「阿典」打，直到「阿典」倒地不起後，他
        們就又回去地下室，隨後警察就趕到現場了。
      問：現經警方至該店中所帶回之服務生4人，郭秉銓、張
        文耀、甲○○、張國賢，經你指認，有那幾人是圍毆鄧
        世典之人？
      答：經我當場指認有郭秉銓、張文耀、甲○○3人圍毆鄧
        世典。...我不知道是何人持棒球棍。」
   2、89年8月3日黃榮章部分：
      問：... 情形發生經過？
      答：我們在2日23時50分結帳，坐一下就出門，我們走到
        樓上騎樓下，聽到樓下「碰」的一聲，鄧世典走上樓來
        ，我就走到前面超商買香菸，鄧世典走到對面，約10秒
        後，看見張國賢等5人追上來，張國賢走後面，前面5人
        就動手毆打鄧世典。
      問：你是否有看見什麼人毆打鄧世典？
      答：因為5人圍毆，我沒看清楚。
      問：你是否看見什麼人拿球棒毆打鄧世典？
      答：我有看見2人拿球棒，不知道是誰。
   3、89年8月24日郭安逸部分：
      問：警方所查獲之黃智泓是否為當時共同毆打你友人鄧世
        典之人？
      答：是的，經當面指認無訛。
      問：你是否能詳述案發當時張國賢、郭秉銓、張文耀、王
          振豪、張國賢、黃智泓等5人之分工情形？案發當時
          你精神狀態如何？
      答：我能確定郭秉銓、張文耀、甲○○、黃智泓等4人均
          有動手毆打鄧某，其中有2人持棒球棍打鄧某，另張
          國賢我不能確定是否有動手打鄧某。因為當時事發突
          然，且場面十分混亂，所以不能確定。我有喝酒，但
          是精神狀態仍十分清醒。
   4、89年8月24日黃榮章部分：
      問：警方於89年8月24日18時至基隆市○○街101號4樓拘
          提黃智泓，經你當場指認，是否於89年8月3日在新莊
          市○○路與中港路圍毆你朋友鄧世典致死之人？是否
          持球棒之人？
      答：我有看他即黃智泓本人在場圍毆，是不是持球棒，我
          不能確認，因當時有5人圍毆，其中2人持球棒。
      問：你離開「龍鳳KTV」，有無清醒狀態？
      答：我喝酒並未喝很多，當天離開店外很清醒，且目擊整
          個打架情形。
   依上開證詞郭安逸於89年8月3日第一次警訊，指5人圍毆鄧世
   典，對於警方帶回之郭秉銓、張文耀、甲○○、張國賢4人，
   指認郭秉銓、張文耀、甲○○3人有圍毆行為。然89年8月24
   日警方帶回黃智泓供郭安逸指認，郭安逸指郭秉銓、張文耀
   、甲○○、黃智泓4人動手毆打鄧世典，不清楚張國賢是否有
   動手。核與第一次警訊指5人圍毆鄧世典並非一致。黃榮章於
   89年8月3日第一次警訊指張國賢等5人追上來，張國賢走後面
   ，前面5人就動手毆打鄧世典云云，則連同張國賢應有6人追
   上來，而非5人，且不清楚那5人毆打鄧世典。89年8月24日警
   方帶回黃智泓供黃榮章指認，黃榮章改稱有看見黃智泓本人
   在場圍毆，是不是持球棒，伊不能確認，因當時有5人圍毆，
   其中2人持球棒云云。其第一次警訊指證5人圍毆，追上來者
   為5人或6人，不清楚何人動手；第二次警訊則明確指認黃智
   泓為動手之一。另郭安逸於警訊指認被告甲○○有動手毆打
   鄧世典；黃榮章則未指認被告有動手。
（二）檢察官偵查部分：
   1、89年9月13日郭安逸、黃榮章部分（附於板橋地檢署89年
      偵字第14630號影印卷）：郭、黃2人共同證稱「當時張國
      賢最先走出KTV，郭秉銓等人才走出來，張國賢只有站在
      路中間，我看到另外有5人圍住鄧世典，其中2人有持球棒
      。」、「我們連何人持球棒都不確定，故不知何人打鄧。
      」、「（黃智泓有無打鄧？）有。（確不確定黃有拿球棒
      ？）不確定。」。另黃榮章證稱好像有一泊車者站在門口
      ；郭安逸則稱不確定。
      是黃榮章於警訊證稱張國賢走後面，檢察官偵查時改稱張
      國賢最先走出KTV，郭秉銓等人才走出來，張國賢只有站
      在路中間，另外有5人圍住鄧世典，其中2人有持球棒云云
      ，關於張國賢係最先抑最後走出KTV，黃榮章之證言前後
      不一。
   2、90年2月21日郭安逸、黃榮章部分（附於板橋地檢署89年
      偵續字第267號影印卷）：郭安逸證稱，5人毆打鄧世典，
      其中2人持棍，3人徒手，被告因曾至伊等唱歌之包廂服務
      ，見過被告，故知被告有參與毆打鄧世典，被告好像是持
      球棒的那個人，嗣又改稱不曉得被告是那一人，伊無法確
      知何人為甲○○。黃榮章證稱，伊不能確知何人為甲○○
      ，要見到人才知道甲○○有無動手打人，警訊是現場指認
      ，當時不知被指認者姓名。
      是郭安逸對於被告有無參與毆打鄧世典，證詞反覆；黃榮
      章則對於被告甲○○其人之姓名與本人無法合致。
   3、90年3月5日郭安逸、黃榮章部分（附於板橋地檢署89年偵
      續字第267號影印卷）：郭、黃2人共同證稱，僅在警局指
      認過被告，有看清那些人動手，因他們都有到包廂服務，
      確有5人陸續跑上來毆打鄧世典，然後再陸續跑回去云云
      。郭安逸並稱在警局有指認甲○○，後來就沒再指認，故
      無法指認被告；黃榮章另稱有一泊車小弟站在門口，但對
      該人沒印象，該人從頭到尾都沒動手，伊不記得該人長相
      等語。
      依郭、黃2人所證，先稱有看清那些人動手，因他們都有
      到包廂服務；然郭安逸繼稱因後來就沒再指認，故無法指
      認被告云云。既然於案發前，因服務生曾至包廂而認得，
      案發後卻無法指認被告，顯不合邏輯。而黃榮章於警訊僅
      指認黃智泓1人，並無所謂之他們都有到包廂服務之情形
      ，黃榮章上開證詞，顯然誇大。
   4、90年4月25日郭安逸、黃榮章部分（附於板橋地檢署89年
      偵續字第267號影印卷）：當日被告與郭、黃2人同庭；郭
      安逸證稱對被告有一點印象，有看過，伊不知當天被告有
      無被帶到警局指認，伊不確定亦不記得被告有無參與毆打
      鄧世典，如被告當天有被帶到警局，伊就有指認被告，當
      天在警局伊有當場指認被告有動手，現因時間隔太久，伊
      已無法確認在場之被告是否為當時指認之人等語。黃榮章
      證稱被告為4人中之1人，在警局伊有指認被告，伊確定有
      5人圍毆，但被告是否有參與，伊不確定；當時伊指認被
      告有在現場，不過被告是否有參與圍毆，或就是站在泊車
      台前那個人，伊不能確定；站在泊車台前那個人是否一直
      站在那裡、有無動手，伊均不能確定等語。
      由上開郭安逸、黃榮章於與被告與同庭時所為證詞，可知
      郭、黃2人對於被告有無動手圍毆鄧世典，均證稱不能確
      定。
（三）地方法院刑事庭審理部分（附於板橋地院90年度訴字第17
      59號影印卷）：
   1、89年11月21日郭安逸、黃榮章部分：郭、黃2人證稱，鄧
      世典走上KTV（按係指自位於地下室之KTV走上樓，離開該
      KTV）過馬路時，看到5人圍住他，快到KTV對面的騎樓，
      有2人持球棒打鄧世典，球棒往頭打1下就暈下去，打完後
      對方人到樓下去，2人用球棒，其他3人拳打腳踢等語。黃
      榮章並稱，郭安逸隨救護車送鄧世典就醫，伊隨警察下樓
      到KTV，警察問，有1、2人承認或全部否認，拿員工名冊
      給伊指認，伊指認不出來，後來他們自己承認，警察有找
      到1支球棒等語。
      依上開郭、黃2人所證，僅能證明2人用球棒，其他3人對
      鄧世典拳打腳踢，並未指被告係加害5人中之1人。
   2、90年11月8日郭安逸、黃榮章部分：當日被告與郭、黃2人
      同庭。郭安逸對於被告有無動手圍毆鄧世典，證稱因事隔
      很久，不確定被告有無參與，只知被告是KTV服務生等語
      。黃榮章證稱被告有在場，並參與圍毆云云。
      郭安逸上開證言對於被告並無不利；惟黃榮章之證言，明
      顯迥異於其於警訊及檢察官偵查中，並其先前於同一法院
      所為證言，由無法確定、無法指認被告有無動手圍毆鄧世
      典之證詞改為確定被告在場，並參與圍毆之不利被告證言
      ，因其證詞反覆，何者可信，仍需佐以其他事證，始能定
      其取捨。
（四）本院刑事庭審理部分（附於本院91年度上訴字第1416號影
      印卷）：
   1、91年8月6日黃榮章部分：黃榮章證稱，櫃檯有拿員工名冊
      讓伊指認，伊只認得在包廂服務之郭秉銓，其他人都沒看
      到，故伊對警察講，郭秉銓有打云云。
      然實情為，警員吳文昌於帶黃榮章指認前，吳文昌已先問
      過郭秉銓，郭秉銓承認有動手打人，然後警員吳文昌才帶
      黃榮章去指認指認郭秉銓（同上卷第252頁）。足見並非
      黃榮章先指認出郭秉銓，而係郭秉銓先向警員吳文昌承認
      有動手打人後，警員吳文昌才帶黃榮章指認郭秉銓。黃榮
      章所證因郭秉銓在包廂服務，故伊認得郭秉銓，乃對警察
      講，郭秉銓有打云云，並非實在。其於90年3月5日檢察官
      偵查中所證，「有看清那些人動手，因他們都有到包廂服
      務云云」，亦非真正，蓋黃榮章對於案發後不久，警員到
      場處理時，對於仍停留於現場之郭秉銓都無法當場指認，
      如何於案發後20餘天，仍能於警訊指認動手之人？而事實
      上黃榮章於警訊亦僅指認指認黃智泓1人，黃榮章前後所
      證，顯然不一。
   2、91年10月3日黃榮章部分：黃榮章證稱，離開KTV時，伊先
      出來，鄧世典最後一個出來，鄧世典要去騎機車，後面有
      5人一個個接著上來，伊確定的是郭秉銓、張文耀、張國
      賢。服務生是穿白色上衣，張國賢穿藍色襯衫，伊第一個
      看到張國賢，其他人陸續上來，有5人圍著鄧世典，另有
      一個人、二個人拿著棍子，其他的人圍在一起，都應該有
      出手打，二個人拿棍子，另外三個用空手打云云。
      黃榮章開證言，指確定的是郭秉銓、張文耀、張國賢，並
      未指出被告有參與圍毆鄧世典之行為，核與其於90年11月
      8日地方法院刑事庭審理時所證，被告有在場，並參與圍
      毆云云之證言不符。
   3、91年10月3日郭安逸部分：郭安逸證稱，伊見5人圍著鄧世
      典打，伊指認出3人，即警訊指認之郭秉銓、張文耀、甲
      ○○3人，另有2人認不出來，伊認出之3人中，有2人拿球
      棒，並當庭指認在庭之黃智泓拿球棒打鄧世典。當日在庭
      之同案被告有許秀哖、郭秉銓、黃智泓、張文耀、張國賢
      ，未能指認之2人是否亦在法庭，伊認不出來等語。
      查郭安逸於第一次警訊並未指認黃智泓，所指認者為郭秉
      銓、張文耀、甲○○3人，第二次警訊時指認4人，即郭秉
      銓、張文耀、甲○○、黃智泓等4人。如郭安逸此次證言
      實在，同案被告黃智泓即屬未能指認2人其中之1人，然郭
      安逸卻能於同次作證指認在庭之黃智泓拿球棒打鄧世典；
      而事後偵審中，郭秉銓、黃智泓均承認有各拿球棒1支球
      棒，同案被告郭秉銓本次開庭在場，郭安逸卻未能指出郭
      秉銓亦有拿球棒，顯見其所為指認，並非正確。
五、本件刑案，經檢察官起訴之被告為許秀哖、郭秉銓、黃智泓
    、張文耀、張國賢以及本案被告甲○○。卷查：
   1、郭秉銓於89年8月3日二次、89年8月22日一次，前後三次
      警訊均未指被告甲○○涉案；89年8月3日、89年8月19日
      、89年8月22日、89年9月13日、90年5月21日檢察官偵查
      中五次訊問，均稱被告甲○○未參與圍毆鄧世典之行為，
      並稱甲○○只是在門口看一下就下樓（板橋地檢署89年
      偵字第14630號、89年偵續字第267號）。89年9月27日、
      89年10月9日、89年10月18日、89年10月23日、89年11月
      6日、89年11月24日於地方法院刑事庭六次訊問，均未指
      被告甲○○參與圍毆鄧世典之行為（板橋地院90年度訴字
      第1759號）。91年6月21日、91年8月6日、91年9月5日於
      本院刑事庭三次訊問，均稱甲○○在泊車台，未參與毆打
      鄧世典（本院91年度上訴字第1416號）。
   2、黃智泓於89年8月24日、89年8月25日二次警訊均未指被告
      甲○○涉案。於89年8月25日、90年5月8日檢察官偵查中
      二次訊問，均稱被告甲○○只是在門口看，沒過馬路，也
      沒動手（板橋地檢署89年偵字第16090號、89偵字第14630
      號、89年偵續字第267號）。89年9月27日、89年10月9日
      、89年10月17日、89年10月23日、89年11月6日、89年11
      月24日於地方法院刑事庭六次訊問，均未指被告甲○○參
      與圍毆鄧世典之行為（板橋地院90年度訴字第1759號）。
      91年6月21日、91年9月5日、91年10月3日、91年10月24日
      、92年3月27日於本院刑事庭五次訊問，均未指被告甲○
      ○參與圍毆鄧世典之行為，僅稱甲○○站在門口看（本院
      91年度上訴字第1416、1752號）。
   3、張文耀於89年8月3日警訊稱被告甲○○只是在一旁觀看，
      並未參與。89年8月3日、89年8月24日、89年9月13日、90
      年5月8日檢察官偵查中四次訊問，或未指被告甲○○參與
      圍毆鄧世典，或稱甲○○僅站在泊車台而已（板橋地檢署
      89偵字第14630號、89年偵續字第267號）。89年9月27日
      、89年10月9日、89年10月17日、89年10月23日、89年11
      月6日、89年11月24日於地方法院刑事庭六次訊問，均未
      指被告甲○○參與圍毆鄧世典之行為（板橋地院90年度訴
      字第1759號）。91年6月21日、91年8月6日、91年9月5日
      、91年10月3日、91年10月24日、92年3月27日於本院刑事
      庭六次訊問，均未指被告甲○○參與圍毆鄧世典之行為，
      僅稱甲○○站在泊車台而已（本院91年度上訴字第1416、
      1752號）。
   4、張國賢始終否認涉案，且稱被告甲○○未參與圍毆鄧世典
      之行為（板橋地院90年度訴字第1759號89年11月6日、本院
      91年度上訴字第1416號91年9月5日、91年度上訴字第1752
      號91年10月9日筆錄參照）。
   5、許秀哖亦始終否認涉案，且未曾指被告甲○○參與圍毆鄧
      世典。
   6、證人黃榮章於本院準備程序中結稱，當天打鄧世典者有4
      、5人，伊只知有一群人上來，對被告甲○○以及任何人
      都沒印象，至少有4人動手打，其中2人拿球棒等語。亦無
      法為原告為任何有利之證明。
   7、證人顏小菁於91年8月6日本院91年度上訴字第1416號調查
      中結稱，張文耀先上去，接著黃智泓，然後是郭秉銓等語
      ，並未指被告甲○○有參與。於92年3月17日本院91年度
      上訴字第1752號調查中結稱，張文耀、黃智泓、郭秉銓追
      上去，張國賢從員工休息用之包廂走出來，問伊發生何事
      ，伊告以客人砸東西，少爺（按指服務生）已經上去了，
      張國賢乃跟上去。然後伊去看包廂有無損壞，看到被告在
      包廂整理，伊對被告說先不用整理，伊與被告自包廂走出
      來，被告要上一樓，走到樓梯口看到有人下來，被告就沒
      上去等語。證人蔣雅雯於92年4月25日本院91年度上訴字
      第1752號審理中結稱，客人砸東西，一群人就衝上去，被
      告在整理包廂，有上去一下又下來等語。證人顏小菁、蔣
      雅雯所為有利被告之證言，佐以同案被起訴之被告許秀哖
      、郭秉銓、黃智泓、張文耀、張國賢等人均供稱被告未參
      與圍毆鄧世典之行為。而與鄧世典同行之郭安逸、黃榮章
      所為或模糊不清，或前後矛盾之不利被告證言。原告以刑
      事判決認定事實為舉證方法，自屬未盡舉證責任（如刑事
      判決認定共犯中尚有綽號「小胖」之人，然小胖乃被害人
      鄧世典之綽號，已據郭安逸於89年8月3日警訊中供明在卷
      。同案被起訴之被告許秀哖等人以及被告甲○○並證人顏
      小菁均稱當時店內並無「小胖」之人，雖同案被起訴之被
      告張國賢曾於89年8月19日檢察官偵查中供稱，另有一位
      綽號「小胖」之服務生，案發當天離職云云；然其於91年
      10月9日本院91年度上訴字第1752號調查時已陳明並無小
      胖其人，是伊亂說的等語，本院參酌上開事證，認應無綽
      號小胖之服務生）。
   8、被告甲○○於偵查中經檢察官送請法務部調查局測謊，對
      於：A、案發時未在現場；B、未參與鬥毆；C、未持棍參
      與鬥毆。上述三問題經測試，呈情緒波動反應，研判有說
      謊。然測謊結果僅為證據資料之一，且測謊每因受測者之
      教育程度、成長背景、測試當日身體狀況、心理因素，而
      影響測試結果，本院認該結果，不足為不利被告認定之依
      據，併此敘明。
六、綜上所述，原告主張，為不足採，被告抗辯，尚屬可信。從
    而原告人主張本於侵權行為之法律關係，請求被告賠償如其
    聲明所示之損害為無理由，不應准許。其假執行之聲請亦失
    附麗，應併駁回。
七、據上論結，本件原告之訴為無理由，依民事訴訟法第78條、
    第85條第1項前段，判決如主文。
中　　華　　民　　國　　94　　年　　7 　　月　　6　　日
　　　　　　　　　民事第八庭審判長法　官 游明仁
　　　　　　　　　　　　　　　    法　官 陳邦豪
　　　　　　　　　　　　　　　    法　官 魏麗娟
正本係照原本作成。
如不服本判決，應於收受送達後20日內向本院提出上訴書狀，其
未表明上訴理由者，應於提出上訴後20日內向本院補提理由書狀
（均須按他造當事人之人數附繕本）上訴時應提出委任律師或具
有律師資格之人之委任狀；委任有律師資格者，另應附具律師資
格證書及釋明委任人與受任人有民事訴訟法第466條之一第一項
但書或第二項（詳附註）所定關係之釋明文書影本。
中　　華　　民　　國　　94　　年　　7 　　月　　8 　　日
　　　　　　　　　　　　　　　    書記官 于  誠
附註：
民事訴訟法第四百六十六條之一（第一項、第二項）：
對於第二審判決上訴，上訴人應委任律師為訴訟代理人。但上訴
人或其他法定代理人具有律師資格者，不在此限。
上訴人之配偶、三親等內之血親、二親等內之姻親，或上訴人為
法人、中央或地方機關時，其所屬專任人員具有律師資格並經法
院認為適當者，亦得為第三審訴訟代理人。
